臺灣臺北地方法院民事簡易判決
111年度北簡字第4411號
原      告  明台產物保險股份有限公司

法定代理人  長瀬耕一
訴訟代理人  欒永彬  
            吳春龍  
被      告  曾萬發  
訴訟代理人  鍾正南  
上列當事人間請求損害賠償事件，本院於中華民國111年4月19日
言詞辯論終結，本院判決如下︰
　　主    文
被告應給付原告新臺幣貳萬參仟伍佰伍拾捌元，及自民國一百一
十一年一月十八日起至清償日止，按週年利率百分之五計算之利
息。
原告其餘之訴駁回。
訴訟費用新臺幣貳仟柒佰陸拾元，由被告負擔百分之十，餘由原
告負擔。
本判決第一項得假執行。但被告如以新臺幣貳萬參仟伍佰伍拾捌
元為原告預供擔保，得免為假執行。
    事實及理由
一、被告經受合法通知，無正當理由，未於言詞辯論期日到場，
    核無民事訴訟法第386 條各款所列情事，爰依原告聲請，由
    其一造辯論而為判決。
二、原告主張：被告於民國109年4月13日8時1分許駕駛車牌號碼
    000-000號車，行經臺北市○○區○○○路0號前處時，因向右變
    換行向未注意其他車輛、未保持行車安全間隔之過失，致擦
    撞由原告承保之被保險人林學濬所有，並由其駕駛之車牌號
    碼000-0000號自用小客車(下稱系爭車輛)，造成系爭車輛毀
    損。關於系爭車輛毀損部分，原告已依照保險契約代被保險
    人給付修理費用予修車廠共計新臺幣(下同)252,491元(鈑金
    拆裝工資19,824元、烤漆工資7,308元、零件費用225,
　　359元，合計252,491元)，爰依保險法第53條第1項規定、民
    法第184條、第191條之2提起本件訴訟等語。並聲明：被告
    應給付原告252,491元，及自起訴狀繕本送達被告之翌日起
    至清償日止，按週年利率5%計算之利息。
三、被告則以：本件事故責任歸屬，兩造皆有疏失；系爭車輛系
    進口車，其鈑金所有之鋼材強度非一般國產車可比，本件事
    故發生非直接撞擊，係由被告之右後車門，與原告車輛之左
    前保桿與左前葉子板前沿發生些許擦撞，當下亦只有上述2
    處有些許漆面擦傷痕跡，板金未見凹痕，故不可能發生原告
    所稱左大燈之燈腳有斷裂情況，縱使有斷裂亦不能證實係該
    起交通事故所造成，故被告應就系爭車輛烤漆與工資總額為
    限，以事故責任比例分攤，較為合理等語，資為抗辯。並聲
    明：原告之訴駁回。
四、按因故意或過失、不法侵害他人之權利者，負損害賠償責任
    ；汽車、機車或其他非依軌道行駛之動力車輛，在使用中加
    損害於他人者，駕駛人應賠償因此所生之損害，但於防止損
    害之發生，已盡相當之注意者，不在此限；被保險人因保險
    人應負保險責任之損失發生，而對於第三人有損失賠償請求
    權者，保險人得於給付賠償金額後，代位行使被保險人對於
    第三人之請求權；但其所請求之數額，以不逾賠償金額為限
    ，民法第184條第1項前段、第191條之2、保險法第53條第1
    項定有明文。經查，原告主張被告於前揭時地與系爭車輛發
    生碰撞等節，業據其提出道路交通事故當事人登記聯單、道
    路交通事故資料查詢、車損照片等件影本在卷可稽（見本院
    卷第19-27頁），並經本院向臺北市政府警察局交通警察大
    隊調閱之道路交通事故初步分析研判表、道路交通事故現場
    圖、道路交通事故補充資料表、A3類道路交通事故調查紀錄
    表、道路交通事故當事人登記聯單、道路交通事故照片黏貼
    紀錄表等資料核閱屬實（見本院卷第59-67頁），且為被告
    所不爭執，自堪信原告主張之事實為真正。本件被告既因使
    用汽車中加損害於原告所承保之系爭車輛，致系爭車輛受損
    ，復難認被告對於防止損害之發生已盡相當之注意，被告之
    過失行為與系爭車輛之車損結果，亦有相當因果關係，是被
    告應就本件事故所生系爭車輛之損害負損害賠償責任。原告
    承保系爭車輛並已給付賠償金額，即得代位行使對被告之侵
    權行為損害賠償請求權。
五、次按不法毀損他人之物者，被害人得請求賠償其物因毀損所
    減少之價額，民法第196條定有明文。又依上開規定請求賠
    償物被毀損所減少之價額，得以修復費用為估定之標準，但
    以必要者為限（例如：修理材料以新品換舊品，應予折舊）
　　，最高法院77年度第9次民事庭會議決議參照。依行政院所
    發布之固定資產耐用年數表及固定資產折舊率表，非運輸業
    用客車、貨車之耐用年數為5年，本院爰依行政院所頒固定
    資產耐用年數表及固定資產折舊率表，採定率遞減法計算系
    爭車輛之折舊。被告雖辯稱：系爭車輛不可能發生原告所稱
    左大燈之燈腳有斷裂情況云云，惟觀諸原告提出之修理費用
    評估單及報價單所載維修項目，核與卷附系爭車輛之受損照
    片之受損部位大致相符，是原告就系爭車輛之修復費用已盡
    相當證明之責，而被告就其抗辯並未提出證據以實其說，是
    其所辯，尚不足採信。又原告主張其因本件車禍支出系爭車
    輛鈑金拆裝工資19,824元、烤漆工資7,308元、零件費用225
    ,359元，業據其提出修理費用評估單、報價單、統一發票、
    汽車險賠款同意書在卷可稽（見本院卷第29-39頁），揆諸
    首揭規定，其中新零件更換舊零件之零件折舊部分非屬必要
    費用，應予扣除。而依行政院所發布之固定資產耐用年數表
    及固定資產折舊率表，非運輸業用客車、貨車之耐用年數為
    5年，依定率遞減法每年應折舊369/1000，另營利事業所得
    稅查核準則第95條第6項規定：「固定資產提列折舊採用定
    率遞減法者，以一年為計算單位，其使用期間未滿一年者，
    按實際使用之月數相當於全年之比例計算之，不滿一月者，
    以月計」，系爭車輛自出廠日即106年2月（見本院卷第15頁
    ）起至車禍發生日109年4月13日止，已使用約3年3個月，則
    系爭車輛更換零件部分，經扣除折舊後為51,396元（計算式
    如附表），加計鈑金拆裝工資19,824元、烤漆工資7,308元
    後，原告得向被告請求之車輛修復費用為78,528元（計算式
    ：51,396元＋19,824元＋7,308元＝78,528元），為有理由。
六、再按損害之發生或擴大，被害人與有過失者，法院得減輕賠
    償金額或免除之，民法第217條第1項定有明文。又此項規定
    之目的，在謀求加害人與被害人間之公平，故在裁判上法院
    得以職權減輕或免除之（最高法院85年度台上字第1756號裁
    判可資參照）。經查，系爭車輛於系爭事故發生時涉嫌起駛
    未注意其他車輛，且在劃有紅線路段臨時停車等情，有道路
    交通事故初步分析研判表在卷可稽（見本院卷第59頁)，並
    為兩造所不爭執。本件肇事原因除被告駕駛車輛向右變換行
    向未注意其他車輛外，系爭車輛駕駛涉嫌起駛未注意其他車
    輛，及在劃有紅線路段臨時停車亦同為肇事原因，是本院斟
    酌上開情節，認原告應負70%之責任，被告應負30%之責任，
    並依民法第217條第1項過失相抵之法則減少被告損害賠償責
    任，故被告應賠償原告之金額應核減為23,558元（78,528元
    ×30％＝23,558元）。　
七、末按給付無確定期限者，債務人於債權人得請求給付時，經
    其催告而未為給付，自受催告時起，負遲延責任。其經債權
    人起訴而送達訴狀，或依督促程式送達支付命令，或為其他
    相類之行為者，與催告有同一之效力；遲延之債務，以支付
    金錢為標的者，債權人得請求依法定利率計算之遲延利息。
    但約定利率較高者，仍從其約定利率；應付利息之債務，其
    利率未經約定，亦無法律可據者，週年利率為百分之五，民
    法第229條第2項、第233條第1項前段、第203條分別定有明
    文。查原告代位被保險人行使對被告之損害賠償請求權，係
    以支付金錢為標的，給付並無確定期限，自應經原告之催告
    而未給付，被告始負遲延責任。揆諸前揭規定，原告請求被
    告給付自起訴狀繕本送達被告之翌日即111年1月18日（見本
    院卷第51頁）起至清償日止，按法定利率即週年利率5%計算
    之利息，洵屬有據。
八、綜上所述，原告承保系爭車輛並已給付保險金額，即得代位
    行使對被告之侵權行為損害賠償請求權。從而，原告依侵權
    行為及保險法第53條之法律關係，請求被告給付23,558元，
    及自111年1月18日起至清償日止，按週年利率5%計算之利息
    ，為有理由，應予准許；逾此範圍之請求，為無理由，應予
    駁回。
九、本件事證已臻明確，兩造其餘攻擊防禦方法及證據，核與判
    決結果不生影響，爰不一一論列。
十、本件原告勝訴部分，係就民事訴訟法第427 條適用簡易程序
    所為被告敗訴之判決，依同法第389 條第1 項第3 款規定，
    應依職權宣告假執行。並依同法第392 條第2 項規定，依職
    權宣告被告於預供擔保後，得免為假執行。
十一、訴訟費用負擔之依據：民事訴訟法第79條。爰依後附計算
      書確定本件訴訟費用額如主文第3項所示金額。
中　　華　　民　　國　　111 　年　　5 　　月　　3　　日
　　　　　　　         　臺北簡易庭  
　　　　　　　　　            法    　官　郭美杏
以上正本係照原本作成。
如不服本判決，應於判決送達後20日內向本院（臺北市○○○路
0 段000 巷0 號）提出上訴狀。（須按他造當事人之人數附繕本
）。如委任律師提起上訴者，應一併繳納上訴審裁判費。
中　　華　　民　　國　　111 　年　　5 　　月　　3　　日
            　　　　　　　　　書　記　官  林玗倩
計　　算　　書
項　　　　目             金　額（新臺幣）     　　備　註
第一審裁判費   　 　　   2,760元
合　　　　計　　　       2,760元
附   表
-----
折舊時間           金額
第1年折舊值        225,359×0.369=83,157
第1年折舊後價值    225,359-83,157=142,202
第2年折舊值        142,202×0.369=52,473
第2年折舊後價值    142,202-52,473=89,729
第3年折舊值        89,729×0.369=33,110
第3年折舊後價值    89,729-33,110=56,619
第4年折舊值        56,619×0.369×(3/12)=5,223
第4年折舊後價值    56,619-5,223=51,396